【裁判字號】    98,台上,1413
【裁判日期】    980319
【裁判案由】    違反毒品危害防制條例等罪
【裁判全文】
最高法院刑事判決            九十八年度台上字第一四一三號
上  訴  人  甲○○
                    之9（另案在台灣屏東監獄竹田分監執行）
上列上訴人因違反毒品危害防制條例等罪案件，不服台灣高等法
院高雄分院中華民國九十七年十二月二十六日第二審判決（九十
七年度上訴字第一八五八號，起訴案號：台灣屏東地方法院檢察
署九十七年度毒偵字第一六二七、一七三九號），提起上訴，本
院判決如下：
    主  文
上訴駁回。
    理  由
按刑事訴訟法第三百七十七條規定，上訴於第三審法院，非以判
決違背法令為理由，不得為之。是提起第三審上訴，應以原判決
違背法令為理由，係屬法定要件。上訴第三審法院之案件，是否
以判決違背法令為上訴理由，應就上訴人之上訴理由書狀加以審
查，如果上訴理由書狀並未依據卷內訴訟資料，具體指摘原判決
不適用何種法則或如何適用不當，或所指摘原判決違法情事，顯
與法律規定得為第三審上訴理由之違法情形，不相適合時，均應
認其上訴為違背法律上之程式，予以駁回。至原判決究有無違法
，與上訴是否以違法為理由係屬二事。本件原判決維持第一審論
處上訴人甲○○施用第一級毒品（均累犯）二罪罪刑之判決，駁
回上訴人在第二審之上訴，已詳述其調查、取捨證據之結果及得
心證之理由。上訴人上訴意旨略以：民國九十七年四月十九日，
上訴人因與人鬥毆，經警送醫，警方於無任何具體事證之情形下
，竟以上訴人有施用毒品習性為由，對上訴人採尿，其採證過程
顯然違法，且警察詢問時，亦未依法踐行告知上訴人得選任辯護
人及保持緘默之義務，即強灌上訴人礦泉水，俾順利取得尿液，
亦屬違法云云。惟查：（一）、依卷附上訴人警詢筆錄及警員出
具之偵查報告，上訴人係於九十七年四月十八日上午，在屏東縣
里港鄉○○村○○路與九里路口為警盤查時，經警發現其為毒品
調驗人口且經其同意，依法對其採尿送驗結果，呈嗎啡陽性反應
因而查獲，此原判決業於事實欄內記載明確。又當天警詢伊始，
警員即先告知上訴人得保持沈默無須違背自己之意思而為陳述、
得選任辯護人及得請求調查有利之證據，而依法踐行告知義務，
亦有該警詢筆錄為憑。上訴意旨徒憑己意，任意指摘原判決採為
判決基礎之尿液檢驗報告及上訴人警詢中之供述，均屬警方違法
取得之證據，顯係未依卷證而為指摘，俱非適法之第三審上訴理
由。（二）、上訴得對於判決之一部為之；未聲明為一部者，視
為全部上訴，刑事訴訟法第三百四十八條第一項定有明文。又第
三審上訴書狀，應敘述上訴之理由，其未敘述者，得於提起上訴
後十日內補提理由書於原審法院，已逾上述期間，而於第三審法
院未判決前仍未提出上訴理由書狀者，第三審法院應以判決駁回
之，亦為刑事訴訟法第三百八十二條第一項、第三百九十五條後
段所明定。本件上訴人二次施用第一級毒品案件，上訴人不服原
審判決，於九十八年一月十三日提起上訴，並未聲明為一部上訴
，自應視為全部上訴。然其上訴時所敘者，皆係關於九十七年四
月十七日第一次施用第一級毒品海洛因部分之上訴理由，至同年
五月二十六日第二次施用海洛因部分，則無隻字片語敘及，迄今
逾期已久，於本院未判決前仍未補提理由書狀，其此部分之上訴
亦非合法。依上揭說明，本件上訴為違背法律上之程式，應予駁
回。
據上論結，應依刑事訴訟法第三百九十五條，判決如主文。
中    華    民    國  九十八  年    三    月   十九   日
                      最高法院刑事第四庭
                          審判長法官  張  淳  淙
                                法官  劉  介  民
                                法官  蔡  彩  貞
                                法官  林  俊  益
                                法官  陳  世  雄
      本件正本證明與原本無異
                                      書  記  官
中    華    民    國  九十八  年    三    月  二十七  日
                                                Ａ


司法院資訊處製作；財團法人民間司法改革基金會備份。
